臺灣高等法院臺中分院刑事判決　　　100年度侵上訴字第908號
上　訴　人　臺灣苗栗地方法院檢察署檢察官
被　　　告　00000000E.
指定辯護人　本院公設辯護人　郭博益
上列上訴人因被告家庭暴力防治法之妨害性自主案件，不服臺灣
苗栗地方法院99年度訴字第 498號中華民國100年3月16日第一審
判決（起訴案號：臺灣苗栗地方法院檢察署99年度偵字第3414號
），提起上訴，本院判決如下：
    主    文
上訴駁回。
    理    由
一、公訴意旨略以：被告00000000E （真實姓名年籍詳卷，下稱
    E男）與00000000A（民國90年 7月生，為未滿12歲之兒童，
    真實姓名年籍詳卷，下稱 A女）為親生父女關係，具有家庭
    暴力防治法第3條第3款規定之家庭成員關係。A女與2位叔叔
    、爺爺同住於苗栗縣南庄鄉住處（詳細地址詳卷）內，被告
    E 男則於新北市三重區（改制前為臺北縣三重市）友人張志
    源租屋處居住並工作，偶爾回上開A女住處探望A女。惟被告
    E男長年未在 A女身旁照顧，不知愛惜A女，竟心生淫念，基
    於妨害性自主之犯意，於97年暑假間某日，返回苗栗縣南庄
    鄉住處探望A女時，趁晚間與A女同睡1房，且A女智識並未成
    熟，而不知如何分辨及反抗不法行為之際，用手撫摸 A女之
    下體，並以手指插入A女之下體而性交得逞。嗣於98年5月中
    旬某日，A女之學校導師00000000B（真實姓名年籍詳卷，下
    稱B女）於講授健康教育課程時，無意間發覺A女疑似遭受性
    侵害，經私下向 A女追問確認，並由校方通報苗栗縣社會局
    及向警方報案後，始循線查悉上情，因認被告 E男涉犯兒童
    及少年福利法第 70條第1項、刑法第225條第1項之故意對兒
    童犯乘機性交罪嫌（起訴法條部分，公訴檢察官於論告書內
    ，已有補充說明，詳原審卷第152頁背面）等語。
二、公訴意旨認被告E男涉犯兒童及少年福利法第70條第1項、刑
    法第 225條第1項之故意對兒童犯乘機性交罪嫌，係以證人A
    女於檢察官偵查時之證詞，證明被告E男確實有對A女為乘機
    性交之事實；證人B女於檢察官偵查時之證詞，證明B女係於
    傳授健康教育課程時，聽聞課堂上有學生（即 A女同學）向
    其反應A女曾遭到父親摸其身體，經課後私下追問A女，始於
    互動過程中，得知被告E男及A女之大叔叔（0000000D，真實
    姓名年籍詳卷，下稱 D男，另案於臺灣苗栗地方法院少年法
    庭審理中）會脫 A女的褲子，摸其胸部及下體。A女於B女私
    下追問上開事實時，表現出害怕他人得知此事之情狀，且 A
    女平日僅有於害怕遭處罰或希望他人關心注意時，方曾說謊
    ，從未說謊誣賴他人。 A女除注意力不專心，導致學習不佳
    ，及缺少家庭關愛外，與其他同齡小朋友沒有差異，算屬正
    常範圍之小朋友等情；證人A女之學校總務主任00000000C（
    真實姓名年籍詳卷，下稱 C女）於檢察官偵查時之證詞，證
    明C女係從B女處得知 A女疑似遭到性侵害，經持嬰兒人體模
    型向A女追問，並讓 A女指認後，始得知A女遭被告E男及D男
    摸胸部及下體，且被告 E男係趁與A女同睡時，摸A女身體之
    事實。A女平日雖會說謊，然 C女與A女談及此事之過程中，
    感覺 A女並未說謊，因此種程度（即性侵害）之謊言，已超
    出 A女之心智年齡及能力範圍，故C女認A女就此部分之陳述
    ，並未說謊騙人。 A女從未說過誣賴他人之謊言，且其平日
    所說過之謊言，與其他同年齡之小朋友差不多等情；及卷附
    之行政院衛生署苗栗醫院受理疑似性侵害事件驗傷診斷書，
    證明A女的處女膜於2、6、9、10點鐘處有裂傷之事實，為其
    論據。
三、按犯罪事實應依證據認定之，無證據不得認定犯罪事實；不
    能證明被告犯罪者，應諭知無罪之判決，刑事訴訟法第 154
    條第2項、第301條第 1項分別定有明文。又事實之認定，應
    憑證據，如未能發現相當證據，或證據不足以證明，自不能
    以推測或擬制之方法，以為裁判基礎；認定犯罪事實應依證
    據，為刑事訴訟法所明定，故被告否認犯罪事實所持之辯解
    ，縱屬不能成立，仍非有積極證據足以證明其犯罪行為，不
    能遽為有罪之認定（最高法院40年臺上字第86號、30年上字
    第1831號判例參照）。而認定犯罪事實所憑之證據，雖不以
    直接證據為限，間接證據亦包括在內，然而無論直接證據或
    間接證據，其為訴訟上之證明，須於通常一般之人均不致有
    所懷疑，而得確信其為真實之程度者，始得據為有罪之認定
    ，倘其證明尚未達到此一程度，而有合理之懷疑存在，而無
    從使事實審法院得有罪之確信時，即應由法院為諭知被告無
    罪之判決（最高法院76年臺上字第4986號判例參照）。又刑
    事訴訟法第161條第1項規定：檢察官就被告犯罪事實，應負
    舉證責任，並指出證明之方法。因此，檢察官對於起訴之犯
    罪事實，應負提出證據及說服之實質舉證責任。倘其所提出
    之證據，不足為被告有罪之積極證明，或其指出證明之方法
    ，無從說服法院以形成被告有罪之心證，基於無罪推定之原
    則，自應為被告無罪判決之諭知（最高法院92年臺上字第12
    8號判例參照）。
（一）程序部分：
      (一)按被告合法傳喚，無正當之理由不到庭者，得不待其陳
        述，逕行判決，刑事訴訟法第371條定有明文。被告E男
        經本院合法傳喚，有本院送達證書 1紙（詳本院卷彌封
        ），其無正當之理由，於本院 100年10月19日審理庭期
        不到庭，本院自得不待其陳述，逕行判決，核先說明。
      (二)按性侵害犯罪防治法第 12條第2項之規定，司法機關所
        製作必須公示之文書，不得揭露被害人之姓名、出生年
        月日、住居所及其他足資識別被害人身分之資訊。 A女
        為被害人，其姓名、出生年月日、住居所，依上開規定
        ，於判決書內不得揭露；而被告 E男為A女父親、證人D
        男為A女大叔叔、證人B女、C女分別為A女學校導師、總
        務主任，其等之姓名、出生年月日、住居所，係屬其他
        足資識別被害人 A女身分之資訊，依上開規定，於判決
        書內亦不得揭露，故本案判決書關於被害人A女、被告E
        男、證人 D男、B女、C女均僅記載其代號（真實姓名年
        籍均詳），附此說明。
（二）證據能力部分：
      (一)按被告以外之人於審判外之陳述，雖不符刑事訴訟法第
        159條之1至之4等4條之規定，而經當事人於審判程序同
        意作為證據，法院審酌該言詞陳述或書面陳述作成時之
        情況，認為適當者，亦得為證據；當事人、代理人或辯
        護人於法院調查證據時，知有刑事訴訟法第159條第1項
        不得為證據之情形，而未於言詞辯論終結前聲明異議者
        ，視為有前項之同意，同法第159條之5定有明文。本案
        引用之供述證據，其性質屬證人於審判外的陳述，而為
        傳聞證據，且查無符合刑事訴訟法第 159條之1至之4等
        4 條之情形者，原雖無證據能力，然既經當事人及辯護
        人未於言詞辯論終結前聲明異議，本院審酌上開供述證
        據作成時，並無人情施壓或干擾，亦無不當取供之情形
        ，認為以之作為本案之證據亦屬適當，而有證據能力。
      (二)按被告以外之人於審判外之陳述，除法律有規定者外，
        不得作為證據；被告以外之人於檢察事務官、司法警察
        官或司法警察調查中所為之陳述，與審判中不符時，其
        先前之陳述，具有較可信之特別情況，且為證明犯罪事
        實存否所必要者，得為證據，刑事訴訟法第159條第1項
        、第159條之2分別定有明文。次按被告以外之人於司法
        警察（官）調查中所為之陳述，倘與嗣於審判中之證述
        相符時，因其不符刑事訴訟法第159條之2有關傳聞例外
        規定，即不得作為認定犯罪事實之證據，此時，當以證
        人審判中陳述作為證據（最高法院96年臺上字第3923、
        7021號判決參照）。證人 B女、C女、D男之警詢供述，
        均為審判外之言詞陳述，且被告 E男之原審辯護人，就
        證人B女、C女、D男上開言詞陳述，未經被告E男或辯護
        人之反對詰問，故沒有證據能力乙節予以爭執（詳原審
        卷第18頁背面），而其等業於原審審理到庭作證，於審
        判中作證內容，與警詢陳述內容大致相同，揆諸上開說
        明，自以其等審判中之陳述作為證據，上開證人之警詢
        供述，應認不具證據能力。
      (三)按刑事訴訟法第159條之1所規定，被告以外之人於偵查
        中向檢察官所為之陳述，除顯有不可信之情況者外，得
        為證據。其立法理由係以偵查中對被告以外之人所為之
        偵查筆錄，或被告以外之人向檢察官所提之書面陳述，
        性質上均屬傳聞證據，且常為認定被告有罪之證據，自
        理論上言，如未予被告反對詰問、適當辯解之機會，一
        律准其為證據，似與當事人進行主義之精神，不無扞格
        之處，對被告之防禦權亦有所妨礙，然刑事訴訟法規定
        檢察官代表國家偵查犯罪、實施公訴，依法有訊問被告
        、證人、鑑定人之權，且實務運作時，偵查中檢察官向
        被告以外之人所取得之陳述，原則上均能遵守法律規定
        ，不致違法取供，其可信性甚高，為兼顧理論與實務，
        而對被告以外之人於偵查中向檢察官所為之陳述，除顯
        有不可信之情況者外，得為證據。乃同法第159條第1項
        所謂得作為證據之「法律有規定者」之一，為有關證據
        能力之規定，係屬於證據容許性之範疇。而被告之反對
        詰問權係指訴訟上被告有在公判庭當面詰問證人，以求
        發現真實之權利，此與證據能力係指符合法律所規定之
        證據適格，而得成為證明犯罪事實存在與否之證據資格
        ，性質上並非相同。否則，如被告以外之人於本案審判
        中所為之陳述，與其先前在檢察官偵查中所為之陳述不
        符時，即謂後者無證據能力，依同法第155條第2項規定
        ，即悉數摒除不用，僅能採取其於本案審判中之陳述作
        為判斷之依據，按之現行刑事訴訟法關於傳聞證據排除
        例外之規定，殊難謂為的論（最高法院96年臺上字第74
        48號判決參照）。又按「詰問權係指訴訟上當事人有在
        審判庭輪流盤問證人，以求發現真實，辨明供述證據真
        偽之權利，其於現行刑事訴訟制度之設計，以刑事訴訟
        法第 166條以下規定之交互詰問為實踐，屬於人證調查
        證據程序之一環；與證據能力係指符合法律所規定之證
        據適格，而得成為證明犯罪事實存在與否之證據適格，
        性質上並非相同。偵查中檢察官為蒐集被告犯罪證據，
        訊問證人旨在確認被告嫌疑之有無及內容，與審判期日
        透過當事人之攻防，調查證人以認定事實之性質及目的
        有別。偵查中訊問證人，法無明文必須傳喚被告使之得
        以在場；刑事訴訟法第248條第1項前段雖規定「如被告
        在場者，被告得親自詰問」，事實上亦難期被告有於偵
        查中行使詰問權之機會。此項未經被告詰問之被告以外
        之人於偵查中向檢察官所為之陳述，依刑事訴訟法第15
        9條之1第 2項之規定，原則上屬於法律規定為有證據能
        力之傳聞證據，於例外顯有不可信之情況，始否定其得
        為證據。是得為證據之被告以外之人於偵查中向檢察官
        所為之陳述，因其陳述未經被告詰問，應認屬於未經合
        法調查之證據，非為無證據能力，而禁止證據之使用。
        此項詰問權之欠缺，非不得於審判中由被告行使以補正
        ，而完足為經合法調查之證據。證人 B女、C女、D男、
        張志源於偵查中在檢察官前所為陳述，均已依法具結，
        而證人 A女因未滿16歲，依法不得令其具結，另被告E
        男及辯護人復未曾提及檢察官在偵查時有何不法取供，
        致證人證詞顯不可信之情事，且證人 B女、C女、D男均
        於原審審理時，經傳喚到庭具結證述、證人 A女於原審
        審理時亦已到庭證述，並均經公訴人及被告、原審辯護
        人進行交互詰問程序；至證人張志源部份則為原審辯護
        人當庭自行捨棄傳喚（詳原審卷第 141頁），已充分保
        障被告 E男詰問權之行使，而未影響其訴訟防禦權，且
        經原審審理及本院行準備程序及審理時，將前開證人 A
        女、 B女、C女、D男、張志源之偵訊筆錄，分別提示並
        告以要旨，則前開證人A女、B女、C女、D男、張志源於
        偵查中之陳述，即屬完足調查之證據，自得採為本件證
        據，而有證據能力。
      (四)本案原審公設辯護人依據證人 A女於檢察官偵查時作證
        之錄音、錄影予以翻譯而製作之譯文，屬於文書證據之
        一種，於被告或訴訟關係人對其譯文之真實性發生爭執
        或有所懷疑時，法院固應依刑事訴訟法第 165條之1第2
        項規定，以適當之設備，顯示該偵訊錄音、錄影之聲音
        、影像，以踐行調查證據之程序，俾確認該聲音影像是
        否為 A女本人，及其內容與譯文之記載是否相符，或依
        其他法定程序，為證據調查。倘當事人、辯護人或訴訟
        關係人對該譯文之真實性並不爭執，即無勘驗辨認其偵
        訊錄音、錄影之聲音、影像之調查必要性，法院於審判
        期日如已踐行提示譯文供當事人、辯護人辨認或告以要
        旨，使其表示意見等程序並為辯論者，其所為之訴訟程
        序即無不合（最高法院97年臺上字第5940號判決參照）
        。本案經本院所引用之原審公設辯護人依據證人 A女於
        檢察官偵查時作證之錄音、錄影結果予以翻譯而製作之
        譯文，當事人及辯護人等對該譯文之真實性並不爭執，
        復經本院於審判期日踐行提示該譯文供當事人及辯護人
        辨認並告以要旨，使渠等表示意見，是該譯文自亦有證
        據能力。
      (五)按性侵害犯罪案件因具有隱密性，通常僅有被告及被害
        人在場，已不免淪為各說各話之局面，倘被害人與被告
        又存有一定之親屬關係，尤足令被害人陷入親情抉擇之
        兩難困境，因而出現先後陳述不一致或矛盾的現象。被
        害人除生理上受到傷害外，心理層面上所受之傷害亦匪
        淺，因而罹患「創傷後壓力症候群」或相關精神、心理
        疾病之比例甚高，且有其特殊性。為保護被害人並防止
        性侵害事件之發生，性侵害犯罪防治法第 6條規定，直
        轄市、縣（市）主管機關應設性侵害防治中心，配置社
        工、警察、醫療及其他相關專業人員，專責處理該條第
        1 項包括「協助被害人心理治療、輔導、緊急安置及提
        供法律服務」（第4款）等計8款規定之事項。社工人員
        於案件發生初始，即介入包括舉發通報、陪同醫療檢查
        、協助申請保護令、緊急庇護、心理諮商等被害人之處
        遇措施，於偵審中復陪同被害人在場，並得陳述意見。
        倘社工人員係就其所輔導個案經過之直接觀察及個人實
        際經驗為基礎所為之書面或言詞陳述，即該當於證人之
        性質，而自屬法定之證據方法，非不得經由渠等之證述
        以供為判斷被害人陳述憑信性之補強證據，審理事實之
        法院自應翔實調查，根究明白，為必要之說明，再綜核
        全案證據資料，本於經驗法則以定其取捨，並將取捨證
        據及得心證之理由於判決內詳予說明，始為適法（最高
        法院99年臺上字第2731號判決參照）。又教師除應遵守
        法令履行聘約外，並負有下列義務：四、輔導或管教學
        生，導引其適性發展，並培養其健全人格，教師法第17
        條第1項第4款定有明文；而各級中小學每學年應至少有
        4 小時以上之性侵害防治教育課程。前項所稱性侵害防
        治教育課程應包括：一、兩性性器官構造與功能。二、
        安全性行為與自我保護性知識。三、兩性平等之教育。
        四、正確性心理之建立。五、對他人性自由之尊重。六
        、性侵害犯罪之認識。七、性侵害危機之處理。八、性
        侵害防範之技巧。九、其他與性侵害有關之教育。且教
        育人員於執行職務知有疑似性侵害犯罪情事者，應立即
        向當地直轄市、縣（市）主管機關通報，至遲不得超過
        24小時。通報之方式及內容，由中央主管機關定之，性
        侵害犯罪防治法第 7條、第8條第1項亦定有明文。因此
        各級中小學校教師不僅肩負輔導學生之重要責任，平日
        更有實施性侵害防治教育課程及通報疑以性侵害犯罪情
        事之義務。是在被害人具有學生身分之性侵害案件，教
        師往往是第一時間接觸性侵害犯罪被害人，瞭解性侵害
        經過，並即時進行輔導之人，此部分之性質與社工人員
        無異，就其所輔導個案經過之直接觀察及個人實際經驗
        為基礎所為之書面或言詞陳述，即該當於證人之性質，
        而自屬法定之證據方法，非不得經由渠等之證述，以供
        為判斷被害人陳述憑信性之補強證據。起訴書記載之案
        發時間，A女為7歲左右之兒童，且就讀於苗栗縣南庄鄉
        ＯＯ國小（學校名稱詳卷），本案復為A女之學校導師B
        女於講授健康教育課程時，無意間發覺 A女疑似遭到性
        侵害，經私下向A女追問確認，次由學校總務主任C女持
        嬰兒人體模型向 A女追問，瞭解性侵害之經過，並即時
        介入輔導，再由校方通報苗栗縣社會局及向警方報案，
        且B女、C女平日亦有輔導A女的教育責任，因此B女、C
        女於檢察官偵查中，就其所輔導個案經過之直接觀察及
        個人實際經驗為基礎所為之陳述，自該當於證人之性質
        ，佐以證據能力(三)之說明，渠等於檢察官偵查中之陳述
        ，該當於證人之性質，且有證據能力，至於其證明力，
        詳如後述。
      (六)按被告以外之人於審判外向法官所為之陳述，得為證據
        ，刑事訴訟法第 159條之1第1項定有明文。立法理由係
        認被告以外之人之陳述係在法官面前為之，因其任意陳
        述之信用性已受確定保障之情況下所為，自得作為證據
        。D男於臺灣苗栗地方法院少年法庭99年度少調字第139
        號少年保護案件訊問時，向法官所為之陳述，係本案被
        告以外之人於本案審判外向法官所為之陳述，揆諸上開
        規定，自有證據能力。
      (七)按性侵害犯罪防治法第10條第 1項「醫院、診所對於被
        害人，不得無故拒絕診療及開立驗傷診斷書」、第 3項
        「 第1項驗傷診斷書之格式，由中央衛生主管機關會商
        有關機關定之」之規定，依同法第11條第 1項相關規定
        ，係為防治性侵害犯罪及保護被害人權益，對於被害人
        驗傷及取證所為之特別規定，其依此項規定所製作之驗
        傷診斷書，應屬刑事訴訟法第159條第1項「法律有規定
        」之傳聞證據之例外（最高法院95年臺上字第5026號判
        決參照）。本案所引用之行政院衛生署苗栗醫院受理疑
        似性侵害事件驗傷診斷書，為依性侵害犯罪防治法第10
        條第 1項之規定開立之驗傷診斷書，依前開判決要旨，
        應屬刑事訴訟法第159條第1項「法律有規定」之傳聞證
        據之例外，而有證據能力。
      (八)按除顯有不可信之情形外，公務員職務上製作之紀錄文
        書、證明文書，有證據能力，刑事訴訟法第159條之4第
        1 款定有明文。本案卷附原審向苗栗縣南庄鄉ＯＯ國小
        所調取關於 A女之學生學籍紀錄表、學生輔導資料紀錄
        表、個別輔導紀錄冊等件（詳原審卷彌封袋內），均係
        公務員職務上所製作之紀錄文書，且依紀錄表之記載，
        並無不能自由陳述或其他非法、不當取證等顯不可信之
        情形，當事人及辯護人對上開證據之證據能力，於原審
        及本院始終未有聲明異議，衡諸上開規定，上開文書自
        得為證據，而具有證據能力。
      (九)按測謊鑑定，係依一般人若下意識刻意隱瞞事實真相時
        ，會產生微妙之心理變化，例如：憂慮、緊張、恐懼、
        不安等現象，而因身體內部之心理變化，身體外部之生
        理狀況亦隨之變化，如呼吸急促、血液循環加速、心跳
        加快、聲音降低、大量流汗等異常現象，惟表現在外之
        生理變化，往往不易由肉眼觀察，乃由測謊員對受測者
        提問與待證事實相關之問題，藉由科學儀器（測謊機）
        記錄受測者對各個質問所產生細微之生理變化，加以分
        析受測者是否下意識刻意隱瞞事實真相，並判定其供述
        是否真實。而測謊既係利用科學技術與儀器所得結果加
        以判定，相較於個人主觀之判斷，本身仍具有一定之客
        觀性，以科學角度思考仍有一定之價值，其效果並不在
        受測者所為陳述之內容，而係判斷此等陳述是否真實。
        測謊結果所欲證明者，係判斷被告或證人陳述之正確性
        ，依受測對象為被告或證人之不同，可區分為被告有利
        於己或不利於己之陳述，與證人有利於被告或不利於被
        告之陳述，均可藉鑑定結果分析判斷受測人供述是否有
        不實反應。縱使施測前已曾為有利或不利於己或他人之
        供述，不表示事實審法院對其供述即全然可信無可置疑
        ，藉由測謊鑑定仍得提供審判法院作為判斷陳述真實性
        之參考，故非僅於受測人就為有利於己之供述部分始有
        鑑測必要，受測人所主張的立場或施測者之問題係以正
        面或反面詢問，均不影響測謊得藉陳述之真偽判別認定
        犯罪事實存否之功能。又測謊之鑑定，倘鑑定人具備專
        業之知識技能，復事先獲得受測者之同意，所測試之問
        題及其方法又具專業可靠性時，而形式上符合測謊基本
        要件者，包括：(1)經受測人同意配合，以減輕受測者不
        必要之壓力。(2)測謊員須經良好之專業訓練與相當之經
        驗。(3)測謊儀器品質良好且運作正常。(4)受測人身心及
        意識狀態正常。(5)測謊環境良好，無不當之外力干擾等
        要件，即賦予證據能力，非謂機關之鑑定報告書當然有
        證據能力；具上述形式之證據能力者，始予以實質之價
        值判斷，必符合待證事實需求者，始有證明力；刑事訴
        訟法就證據之證明力，採自由心證主義，由法院本於確
        信自由判斷，惟法院之自由判斷，亦非漫無限制，仍不
        得違背經驗法則及論理法則；測謊檢查之受測者可能因
        人格特性或對於測謊質問之問題無法真正瞭解，致出現
        不應有之情緒波動反應，此時若過於相信測謊結果，反
        而有害於正當之事實認定；惟一般而言，受測者否認犯
        罪之供述呈現不實之情緒波動反應，不得採為有罪判決
        之唯一證據，若受測者否認犯罪之供述並無不實之情緒
        波動反應，又無其他積極證據證明其被訴之犯罪事實，
        自得採為有利於受測者之認定；復按刑事訴訟法第 206
        條第 1項規定：「鑑定之經過及其結果，應命鑑定人以
        言詞或書面報告」，又法院或檢察官囑託相當之機關鑑
        定，準用第 206條第1項之規定，同法第208條亦有明文
        規定；是鑑定報告書之內容應包括鑑定經過及其結果，
        法院囑託鑑定機關為測謊檢查時，受囑託之鑑定機關不
        應僅將鑑定結果函覆，並應將鑑定經過一併載明於測謊
        之鑑定報告書中，若鑑定報告書僅簡略記載檢查結果而
        未載明檢查經過，既與法定記載要件不符，法院自應命
        受囑託機關補正，必要時並得通知實施鑑定之人以言詞
        報告或說明，否則，此種欠缺法定要件之鑑定報告不具
        備證據資格，自無證據能力可言（最高法院92年臺上字
        第3822號、96年臺上3577號判決意旨參照）。經查：
        1.測謊係以受測者生理反應為研判基礎，故測謊之要件
          為生理正常者，若受測者受測當時之身心狀態不符測
          謊及研判條件時，測謊人員需按測謊作業規定免除測
          試或不能研判之結論。本件經被告 E男同意後，乃囑
          託內政部警政署刑事警察局對被告 E男施以測謊，而
          被告於受測前均經施測人員對其說明測試目的，並告
          之可保持緘默、可拒絕測謊，有內政部警政署刑事警
          察局測謊儀器測試具結書1紙可稽，足以減輕被告E男
          不必要之精神壓力。
        2.本件施測人蕭志平先生，曾於內政部警政署刑事警察
          局鑑識科測謊組技佐、巡官，目前為鑑識科測謊組技
          士，並赴美接受測謊訓練並取得結業證書，為美國測
          謊協會會員，此有內政部警政署刑事警察局99年12月
          15日刑鑑字第0990175060號鑑定書函附之鑑定人員資
          料可稽，足見施測人具有相當之專業知識及測謊經驗
          。而本件內政部警政署刑事警察局所使用之測謊儀器
          ，係美國 Lafayette Lx-4000測謊儀器，儀器運作正
          常，且測謊環境良好，無不當外力干擾乙節，有內政
          部警政署刑事警察局上開鑑定書檢附之測謊鑑定資料
          表在卷可稽（詳原審卷第153頁背面至161頁），足認
          上開施測機器具有相當之正確性，且施測環境亦屬良
          好，無不當之外力干擾。
        3.被告 E男並未主張其於受測時有身心狀態不正常，而
          不適合受測之情形，顯見被告 E男於受測當時身心狀
          況，並無不適合受測之情事。
        4.本件為求測謊之正確性，測謊需有應遵循之程序，其
          中為避免受測人情緒緊張或不安，以致影響測驗之準
          確性，於測謊前需先為「測前會談」，並告知受測者
          得拒絕測謊，並隨時有中止測試之權利。繼而實施「
          測試問題」程序，解說測謊儀器及其他應注意事項，
          讓受測者瞭解、熟悉整個測試過程。並於「實際測試
          」前，先評估受測者身心狀況，認為受測者並無精神
          、情緒或生理等異常因素及對測謊問題無法瞭解之情
          形，認為其身心狀態符合測謊及研判條件。其後進行
          「實際測試」時，經 Polygraph儀器先以熟悉測試法
          ，檢測受冊人之圖譜生理反應情形正常，並讓其熟悉
          測試流程後，再以區域比對法測試，經採數據分析法
          比對。
        5.綜上，本件就被告 E男之測謊鑑定，均已符合前揭測
          謊基本程式要件，是被告 E男之測謊鑑定報告，自具
          有證據能力，至於其證明力詳如後述。
      (十)除法律另有規定外，實施刑事訴訟程序之公務員因違背
        法定程序取得之證據，其有無證據能力之認定，應審酌
        人權保障及公共利益之均衡維護，刑事訴訟法第158之4
        定有明文。惟本案所引用之非供述證據，並無證據證明
        係實施刑事訴訟程序之公務員違背法定程序所取得，自
        應認均具有證據能力。
（三）實體認定部分：
      (一)訊被告E男堅詞否認有兒童及少年福利法第70條第1項、
        刑法第225條第1項之故意對兒童犯乘機性交犯行，辯稱
        ：伊自從97年 1月31日出獄之後，就直接上臺北工作，
        很少回苗栗縣南庄鄉住處，也從來沒有在苗栗縣南庄鄉
        住處過夜，有回到苗栗縣南庄鄉，也都是當天來回臺北
        。97年 9月間，伊才有跟朋友張志源回去，但是當天下
        午6、7時許就已經離開，伊跟張志源、張志源的老婆、
        小舅一起開車回去，甲張志源租車載伊等回去，在苗栗
        待了1個小時。97年4月間還有回去 1次，但也是當天來
        回。伊自從跟前妻在95年10月間離婚後，就沒有跟伊女
        兒A女一起睡覺，是伊父親跟後母照顧A女。97年間是伊
        父親跟父親的特別看護吳雅惠照顧A女，幫A女洗澡，晚
        上 A女不是跟伊父親睡，就是跟吳雅惠睡覺。伊沒有撫
        摸A女之下體，或以手指插入A女之下體，而性交之行為
        等語。
      (二)檢察官就被告E男涉犯兒童及少年福利法第70條第1項、
        刑法第225條第1項之故意對兒童犯乘機性交罪嫌，所臚
        列之證據及指出證明之方法，不足為被告 E男有罪之積
        極證明，且無從說服本院以形成被告 E男有罪之心證，
        而有合理之懷疑存在，茲說明如下：
        1.證人A女於98年5月21日，前往行政院衛生署苗栗醫院
          接受疑似性侵害事件之驗傷診斷，檢查結果 A女陰部
          處女膜於 2、6、9、10點鐘處有裂傷，此有行政院衛
          生署苗栗醫院98年 5月21日第5441號受理疑似性侵害
          事件驗傷診斷書1份（詳偵卷彌封袋）附卷可稽，是A
          女之處女膜受有上開裂傷之事實，已堪認定。惟被告
          E男是否有對 A女為乘機性交之犯行，A女處女膜之上
          開裂傷，是否為被告 E男乘機性交犯行或其他性侵害
          犯行所造成，並無法由上開疑似性侵害事件之驗傷診
          斷書，獲得積極之證明，而應由檢察官就 A女處女膜
          之上開裂傷，確係被告 E男之乘機性交犯行或其他性
          侵害犯行所造成，負舉證責任，並指出證明之方法。
          若檢察官無法舉證證明被告E男有對A女為乘機性交之
          犯行，而A女處女膜之上開裂傷，確為被告E男乘機性
          交犯行或其他性侵害犯行所造成，自應為被告 E男無
          罪之認定，而非再由被告E男舉證證明A女處女膜之上
          開裂傷，並非其所造成，甚至由法院來說明 A女之處
          女膜何以會有上開裂傷，否則即違反無罪推定之原則
          ，核先說明。
        2.依臺灣苗栗地方法院檢察署98年6月2日訊問筆錄之記
          載（詳偵卷第16至19頁），證人 A女雖於該次筆錄證
          稱：「（為何要到寄養家庭住？）因為大叔叔、小叔
          叔和爸爸摸我的身體。」；「（爸爸是何時回來南庄
          跟你一起住？）我一年級放暑假時有回來，爸爸跟 2
          個叔叔住同 1個房間，晚上我在房間內睡覺時，爸爸
          也有進來房間，用手摸我尿尿的地方，但是他沒有脫
          我的衣服，他把手伸到我褲子裡面摸，爸爸沒有用他
          尿尿的地方，插我尿尿的地方，也沒有用手指頭插我
          尿尿的地方，但就一直摸我尿尿的地方，他沒有摸我
          其他的地方，爸爸有脫上衣，沒有脫褲子。」；「（
          爸爸摸過你幾次？） 1次。」；「（爸爸摸你的時候
          ，你的感覺怎樣？）我覺得討厭，但我有跟爸爸說，
          我不喜歡這樣，但是他不理我。」；「（爸爸摸你時
          ，有無把你的身體壓住？）沒有。當時我去爸爸和 2
          個叔叔的房間，跟他們一起睡。」；「（爸爸摸你時
          ，你睡了沒有？）還沒有。」；「爸爸摸你時，有沒
          有把手伸到你的內褲裡？）沒有，他是隔著內褲摸，
          但當時我穿長褲，他有把手伸到長褲裡。」；「（爸
          爸是用那隻手去摸？）不知道。」；「（爸爸是用整
          隻手摸還是用 1個手指頭摸？）不知道。」；「（爸
          爸摸你時，會不會覺得痛？）不會。」；「（爸爸有
          沒有摸你胸部？）忘記了，我不知道他有沒有摸我其
          他地方。」；「（爸爸摸你時，你說不會痛，那為何
          會覺討厭？）不知道。」；「（可不可確定，爸爸有
          沒有用手指插進你尿尿的地方？）有，爸爸有用手指
          插進我尿尿的地方。」；「（是否喜歡爸爸？）不喜
          歡，他會亂摸別人的身體。」；「（剛才為什麼說爸
          爸沒有用手指插進你尿尿的地方？）《沈默》。」；
          「（爸爸用手指插到你尿尿的地方有幾次？） 1次。
          不會痛，但是不舒服。」等語，然經原審公設辯護人
          將證人 A女上開偵訊過程之錄音、錄影，全程予以翻
          譯而製作成譯文，依上開譯文內容可知，證人 A女對
          檢察官訊問的問題，多半以「點頭」或「搖頭」的肢
          體動作加以回應，整個訊問過程，並非如上開訊問筆
          錄記載，係以「一問一答」的方式順利進行，證人 A
          女「點頭」或「搖頭」的肢體動作，是否係針對檢察
          官的問題表示「是」或「不是」，「對」或「不對」
          ？是否已確實瞭解檢察官問題的內容？均非無疑。因
          此上開經過整理的訊問筆錄內容，並未能真正表現證
          人 A女於檢察官訊問過程之真意，容有再參考上開譯
          文內容，以還原 A女於檢察官訊問過程之真意，進而
          認定其證述內容真實性的必要。
        3.依原審公設辯護人提出之譯文記載（詳原審彌封卷）
          ，與本案有關之內容如下：
          「（平常爸爸有沒有跟你們住在一起？）《點頭》
            」；「（他有跟你們住在一起嗎？還是他偶爾回來
            ？）《點頭》他有時候回來。」（詳譯文第 101頁
            背面）。證人 A女同樣以「點頭」的肢體動作來回
            答檢察官的問題，但其意思卻完全不同，而依卷證
            資料可知，被告E男平日並沒有與證人A女同住，證
            人 A女面對如此明確的問題，其回答卻與事實不符
            ，該現象所彰顯者，為證人 A女以其年紀、智識及
            面對陌生人（檢察官）的訊問時，其是否真能完全
            理解檢察官的問題，並針對檢察官的問題，而回答
            與事實契合的答案，不無疑問。
          「（爸爸是什麼時候回來南庄跟妳一起住？）《搖
            頭》」；「（是今年嗎？）《搖頭》」；「（妳說
            爸爸偶爾會回來嘛？）《點頭》」；「（那爸爸今
            年有沒有回來過嗎？）《搖頭》」；「（不記得還
            是不知道？）不知道。」；「（妳都沒有跟爸爸見
            到面嗎？）《搖頭》」；「（那爸爸有沒有摸妳？
            ）《點頭》」；「（妳不是說跟爸爸沒有見面嗎？
            ）《點頭》」（詳譯文第103頁背面）。證人A女習
            慣以「點頭」或「搖頭」的肢頭動作，回應檢察官
            的問題，然其「點頭」或「搖頭」的真意，是否真
            能以「是」、「不是」或「對」、「不對」來加以
            判讀，顯然並無明確的答案。此現象一方面突顯出
            檢察官面對稚齡且語言及組織能力均未臻成熟的性
            侵害被害人，在製作偵訊筆錄上的困難；另一方面
            亦反應出該稚齡之性侵害被害人的肢體動作或回答
            ，究竟是出於其內心真意的回答，抑或僅是循著提
            問者的誘導，在無法作出判斷的情況下，勉強作出
            的回答或肢體動作，而未能契合其內心之真意。再
            者，證人證詞固不能機械性地以年齡的來判斷證明
            力之強弱，然證人若年紀過於稚齡，其表達或陳述
            能力明顯低於成年人時，其證詞之證明力，會受到
            該客觀情形所影響，亦屬不可諱言之事實。且即便
            面對稚齡證人之證詞，審判上仍須釐清其證詞之真
            實性及有無瑕疵可指，並不因該稚齡證人之特質，
            即放寬審查之標準，附此說明。證人 A女於整個偵
            訊過程中，多半以「點頭」或「搖頭」等肢體動作
            回應檢察官之訊問，是否能直接以肯定或否定的意
            思加以解讀，亦不無疑問。
          「（你怎麼知道爸爸有摸妳？）因為我晚上睡覺的
            時候，爸爸也會。」；「（那時候是爸爸有回來嗎
            ？）《點頭》」；「（妳知道爸爸有回來嗎？）嗯
            。」；「（是今年的事嗎？）《搖頭》很久以前的
            事。」；「（今年有沒有回來呢？）《搖頭》」；
            「（沒有？）《搖頭》」；「（爸爸是什麼時候摸
            妳的？是妳唸什麼時候的？）一年級的時候。」；
            「（也是唸一年級的時候？）《點頭》」；「（那
            是一年級放寒假還是放暑假？）放暑假。」（詳譯
            文第103頁背面），依證人A女上開證詞可知，其證
            述被告 E男在其一年級暑假的時候，在晚上睡覺的
            時候有摸其身體，但至此並未說明是摸其身體何處
            。
          「（有時候晚上是妳1個人睡1個房間嗎？）《點頭
            》（詳譯文第 102頁）；「（那爸爸回來的時候，
            他是跟誰一起睡？）叔叔。」；「（大叔叔還是小
            叔叔？還是大叔叔？小叔叔一起睡？《點頭》」；
            「（是爸爸、大叔叔、小叔叔睡在 1個房間？）《
            點頭》爸爸跟叔叔一起住 1個房間。」；「（就跟
            兩個叔叔一起住 1個房間？）《點頭》」（詳譯文
            第103頁背面、第104頁正面）；「（那他是怎麼摸
            妳，他是到妳床上？）《搖頭》」；「（他不是在
            妳睡覺的時候進來的嗎？）沒有，那時候我有跟爸
            爸睡。」；「（妳有跟爸爸睡，還是爸爸到妳房間
            來跟妳睡？因為妳剛剛跟我講說爸爸是跟叔叔住同
            1個房間，妳說暑假爸爸回來是跟你住同1個房間？
            ）《搖頭》」；「（那怎麼會爸爸跟妳睡同 1個房
            間？）不知道。」；「（爸爸跟妳睡的時候，是睡
            在妳旁邊，還是睡在叔叔旁邊？）睡在叔叔旁邊。
            」；「（那妳也跑去跟叔叔睡嗎？）《搖頭》」；
            「（那妳怎麼會說妳跟爸爸睡在一起？）那時候我
            跟爸爸睡在一起。」；「（是睡在那個房間？）叔
            叔房間。」；「（所以妳有去跟爸爸還有兩個叔叔
            睡在一起是不是？）《點頭》」；「（所以爸爸是
            趁妳不注意在睡覺才摸妳是不是？）《點頭》（詳
            譯文第105頁）。觀諸證人A女上開陳述，仍多半以
            慣用之肢體語言「點頭」、「搖頭」來回應檢察官
            的問題，其間或可對照其在前後問句時的陳述，解
            讀其「點頭」、「搖頭」的真意，有些卻無法正確
            瞭解其「點頭」、「搖頭」的動作，究竟要表達的
            意思為何？以證人 A女初於檢察官訊問時表示其晚
            上是自己 1個人睡1個房間，而被告E男回來的時候
            ，是和大叔叔、小叔叔睡在 1個房間；之後卻又陳
            稱被告E男在該次摸其身體的時候，其是跟被告E男
            睡在一起，經檢察官接續質問其之前說被告 E男回
            苗栗縣南庄鄉住處的時候，是跟兩個叔叔一起睡，
            為何後來又說被告 E男是跟其睡在同個房間時，即
            以「搖頭」的肢體動作回應檢察官，然該「搖頭」
            之動作，顯然無法解讀其正確的意思為何？更有甚
            者，經檢察官以被告 E男跟A女睡的時候，是睡在A
            女旁邊，還是睡在叔叔旁邊之問題訊問A女，A女回
            答是睡在叔叔旁邊。檢察官進而訊問 A女是否也跑
            去跟叔叔睡時， A女卻又以「搖頭」回應檢察官。
            檢察官續問A女跟被告E男睡在一起時，是睡在那個
            房間時，A女回答是在叔叔房間。檢察官再問A女是
            否有去跟被告E男還有兩個叔叔睡在一起，A女則以
            「點頭」的動作回應檢察官。顯然其證詞內容，有
            關被告 E男對其性侵害之地點陳述，並非明確而無
            瑕疵可指，甚至有相互矛盾的情形。況且， A女在
            苗栗縣南庄鄉住處，有自己 1個人晚上睡覺的房間
            等情，業據其於原審審理時證述明確（詳原審卷第
            64頁），而被告 E男若有返回苗栗縣南庄鄉住處，
            係與兩個弟弟即A女的大叔叔、小叔叔睡在同1個房
            間等情，亦據證人 D男、吳雅惠於原審審理時證述
            明確。若被告 E男有意要對A女為乘機性交的犯行，
            衡情應會在 A女獨睡的房間內為之，當更具隱密性
            及安全性，其又何需刻意叫 A女到其與兩個弟弟同
            睡的房間睡覺，再對其為乘機性交之行為，徒增他
            人發現之風險。而證人 A女於檢察官偵查及本院審
            理時既均證稱其不喜歡爸爸，衡情，若非被告 E男
            主動要求同睡，A女亦不可能主動跑到被告E男與兩
            個弟弟同睡的房間，去和被告 E男同睡。凡此，亦
            突顯出證人A女證詞之不合理處。
          「（爸爸是怎麼摸妳，他摸妳那裡？）《指女性指
            認娃娃性器官位置》」；「（尿尿的地方是不是？
            ）《點頭》」；「（爸爸是用手摸嗎？）《點頭》
            」；「（他有沒有脫你的衣服？）《搖頭》」；「
            （他就是手伸到妳的褲子裡面去是不是？）《點頭
            》」；「（那爸爸有沒有用他尿尿的地方，去插妳
            尿尿的地方？）《搖頭》」；「（爸爸有沒有用手
            插妳尿尿的地方？）《搖頭》」；「（他手有沒有
            插進去？）《搖頭》」；「（他除了摸妳尿尿的地
            方，有沒有摸妳其他地方？）《搖頭》」；「（爸
            爸沒有脫妳的衣服，他有沒有脫他自己的衣服？）
            《點頭》」；「（他有全身脫光光嗎？）《搖頭》
            」；「（他是脫上衣還是褲子？）上衣。」；「（
            有沒有脫褲子）沒有。」；「（爸爸摸過妳幾次？
            ） 1次。」；「（爸爸摸妳的時候，妳有什麼感覺
            ？）沒什麼感覺。」；「（會不會覺得不舒服，或
            是不喜歡，或是討厭？）討厭。」；「（妳覺得討
            厭是不是？《點頭》」；「（有沒有跟爸爸說妳討
            厭，叫他不要這樣？）沒有。」；「（為什麼不跟
            爸爸說呢？妳又不喜歡？）《未答》」；「（妳有
            沒有跟爸爸說不要這樣，不喜歡？）《點頭》」；
            「（有說還是沒有說？）《點頭》」；「（有說？
            ）《點頭》」；「（爸爸怎麼說？）他沒有說。」
            ；「（他有沒有因為妳跟他講說妳不喜歡，他就不
            摸？）沒有。」；「（他就是不理妳就對了？是不
            是？）《點頭》」；「（是嗎？）《點頭》」；「
            （爸爸有沒有用手這樣、這樣、這樣《以指認娃娃
            模擬》？）《搖頭》」；「（爸爸只有這樣摸是不
            是？）《點頭》」；「（爸爸有沒有用手這樣插進
            去？）《搖頭》（詳譯文第 104頁）；「（爸爸在
            摸妳的時候，有沒有把妳的身體壓住？）沒有。」
            （詳譯文第105頁正面）；「（爸爸摸妳的時候，
            有沒有把手伸到妳的褲子裡面？）《搖頭》」；「
            （那妳是怎麼摸，就穿著褲子這樣摸？）《點頭》
            」；「（你那時是穿什麼衣服？妳穿內褲、短褲嗎
            ？）《搖頭》」；「（穿長褲？）《點頭》」；「
            （他手有沒有伸到長褲裡面？）《點頭》」；「（
            有伸到長褲裡面，有沒有伸到內褲裡面？）《搖頭
            》」；「（爸爸是用那一隻手？）《聳肩》」；「
            （那他是用整隻手還是用那隻手去摸？）《聳肩》
            」；「（也不知道？）《搖頭》」；「（所以爸爸
            總共只摸過 1次是不是？）《點頭》」；「（爸爸
            摸妳時，妳會覺得痛嗎？）《搖頭》（詳譯文第10
            6 頁）；「（爸爸有沒有摸妳這邊？）《搖頭》」
            ；「（這邊？）有時候有。」；「（爸爸？）《點
            頭》」；「（爸爸妳不是說只有1次？）《A女漸漸
            往後退》」；「（不要害怕、不要緊張，慢慢想？
            ）《思考後搖頭》」；「（不知道還是忘記了？）
            忘記了。」；「（妳忘記爸爸有沒有摸妳胸部是不
            是？）《點頭》」；「（爸爸有沒有摸妳身體其他
            地方？）《搖頭》」；「（妳搖頭是妳忘記了還是
            ．．．？）不知道。」；「（剛剛妳說爸爸摸妳的
            時候妳不會痛嘛？是會痛還是不會痛？）不會痛。
            」；「（因為妳剛才有跟我說妳不喜歡，討厭爸爸
            這樣嘛？）《點頭》」；「（不會痛為什麼會討厭
            ？）不知道《搖頭》」；「（爸爸的手指沒有伸進
            去妳尿尿的地方嗎？）《搖頭》」；「（確定嗎？
            為什麼妳在學校跟主任講的時候，有說爸爸把手指
            伸進去妳尿尿的地方？）《未答》」；「（沒關係
            ，妳就照實跟阿姨講就好了？）（還記得嗎？）《
            搖頭》」；「（妳搖頭是不記得還是不知道？）不
            記得。」；「（妳不記得主任講什麼了是不是？）
            《搖頭》」；「（妳可以確定爸爸沒有用手指插到
            妳尿尿的地方去嗎？）《搖頭》」；「（確定嗎？
            ）《點頭》」；「（你點頭是什麼意思，妳要像阿
            姨這樣講話？）《未答》」；「（妳確定爸爸到底
            有沒有用手指插進妳尿尿的地方？）《搖頭》」；
            「（確定只有摸尿尿的地方是不是？）《點頭》」
            ；「（妳點頭是什麼意思？）《未答》」；「（妳
            點頭她不知道妳心裡怎麼想的？）《低頭不語》」
            ；「（你怎麼了？突然怎麼了？不要害怕啊！）（
            你怎麼了？）《低頭不語》」；「（害怕嗎？）搖
            頭。」；「（不是害怕，那是不舒服嗎？）《搖頭
            》」；「（那是怎麼了，為什麼要低頭？）《搖頭
            》」；「（想哭是不是？）《搖頭》」；「妳是不
            是累了？）《點頭》」；「（累了是不是？）《點
            頭》」；「（那妳只要再回答阿姨最後 1個問題好
            不好？）《點頭》」；「（那妳看著阿姨好不好？
            ）《抬頭》」；「（妳可不可以再跟阿姨確定 1次
            ，爸爸有沒有用手指插到妳尿尿的地方？《點頭》
            」；「（為什麼剛剛跟阿姨說沒有？）《未答》」
            ；「（妳只要講完這個就可以回去休息了好不好？
            ）《點頭》」；「（到底有沒有？）《點頭》」；
            「（有哦！那剛剛為什麼跟阿姨說沒有？）《不語
            》怎麼啦，怎麼了，妳是累了是不是？）《點頭》
            」；「（要不然現在先去吃飯好不好？）《狂搖頭
            》」；「（阿姨不是要逼妳，他是要妳把事情講清
            楚。）」；「（對啊！阿姨不希望妳以後再被人家
            亂摸。）」；「（阿姨是要保護妳的，石阿姨、劉
            阿姨都有說過，這是要保護妳的。妳會不會覺得很
            不舒服）《點頭》」；「（可是這沒有辦法，妳要
            講出來，別人才有辦法幫助妳，妳回答完這次，我
            們就不要再問妳了？）（妳只要再撐一下下，講完
            我們以後就都不問了，妳可以去新的學校，新的同
            學一起上課了）這個以前講過了。」；「（所以我
            說今天只要再撐一下下，妳要把他講出來，因為阿
            姨不希望以後，我不希望以後還有人這樣繼續亂摸
            妳，不可以，知道嗎？）《點頭》」；「（對啊，
            所以不要覺得不舒服，不要覺得很累，因為我們要
            堅強，要撐一下好不好，我們要撐一下）（那剛才
            阿姨有問妳，爸爸有沒有亂摸你，你要誠實的說哦
            ？）《點頭》」；「（有，是不是？）《點頭》」
            ；「（那妳剛剛為什麼會跟阿姨說沒有，你可不可
            告訴我，妳是不想爸爸受到牽連是不是？還是怎麼
            樣？）《點頭後又搖頭》」；「（妳喜歡爸爸嗎？
            ）《搖頭》」；「（為什麼不喜歡？）爸爸會生氣
            。」；「（那剛剛為什麼阿姨問妳的時候，妳會跟
            阿姨說，爸爸沒有用手指插到妳尿尿的地方？來，
            握手《檢察官把雙手伸出》？）《雙手抱胸》」；
            「（不要哦？那要不要喝水？）《搖頭》」；「（
            可不可以告訴阿姨，剛剛為什麼，阿姨不是要逼妳
            ，阿姨只是想要知道剛剛妳為什麼不把妳心裡的事
            說出來？）《沈默不語》」；「（爸爸用手指插到
            尿尿的地方幾次？）《手比1次》」；「（1次是不
            是？）《低頭不語》」；「（那次會不會痛痛？）
            《搖頭》」；「（不會痛哦？）《搖頭》」；「（
            但是不舒服？）《點頭》」（詳譯文第106至109頁
            ）。證人 A女於上開訊問過程中，沿續以「點頭」
            或「搖頭」的肢體動作，回應檢察官的問題，且期
            間檢察官以女生指認娃娃向證人A女確認被告E男性
            侵害的行為模式，證人 A女先係多次以「點頭」或
            「搖頭」的肢體動作，表示「被告 E男係以手伸入
            其長褲內，隔著內褲摸其尿尿的地方，並未將手指
            伸進去其尿尿的地方」（以證人 A女的肢體動作加
            以解讀），經檢察官以同樣的問題「即被告 E男有
            無將手指插進其尿尿的地方」，訊問證人A女9次後
            ，證人 A女於偵訊過程中開始出現「低頭不語」的
            肢體動作，並以「點頭」的方式，向檢察官表示已
            經「累了」，經檢察官表示只要證人 A女再回答其
            最後 1個問題，就可以休息，並再次向證人確認被
            告E 男「有沒有用手指插到其尿尿的地方」時，證
            人A女即以「點頭」的肢體動作，表示「被告E男有
            將手指伸進尿尿的地方」（以證人 A女的肢體動作
            加以解讀），並以「手比 1次」之肢體動作，表示
            「被告E男用手指插到尿尿的地方之次數為1次」（
            以證人 A女的肢體動作加以解讀），經檢察官續為
            追問為何之前的訊問，未將被告 E男有用手指插進
            其尿尿的地方這件事情說出時，證人 A女復以「沈
            默不語」的肢體動作回應。依上開偵訊過程不難發
            現，證人 A女多半以肢體動作來回應檢察官的問題
            ，檢察官不得不再採取更多誘導訊問的方式，讓證
            人A女得以回答其訊問事項。惟因證人A女並未因檢
            察官之誘導訊問，而決定開口具體回答檢察官的問
            題，仍係以肢體動作回應，以致檢察官以同樣的問
            題即「被告 E男有沒有將手指插進其尿尿的地方」
            ，問了證人A女 9次，證人A女均以肢體動作表示否
            認，卻在第10次訊問相同問題時，又以肢體動作表
            示肯定，其間之轉折究竟是確有此事，而證人 A女
            不敢說？還是證人 A女係在已經疲累的情況下，因
            檢察官不斷追問，只好順著檢察官的問題回應？至
            此已不無疑問，且無法分辨。況且以證人 A女的年
            紀及法律常識，是否能知道有無以手指插進其尿尿
            的地方，在法律評價上的差異，有何不同？證人 A
            女既已經以肢體動作，表示被告 E男有用手隔著內
            褲摸其尿尿的地方，是否有必要刻意隱瞞被告 E男
            以手指插進其尿尿的地方之事實，並無疑問。因此
            ，以證人 A女在上開偵訊過程中，以肢體動作回應
            檢察官上開問題，且同樣的問題復出現不同的肢體
            動作，不僅無法令人對其肢體動作經解讀後之「答
            案」，不會產生任何懷疑，其肢體動作經解續後之
            「答案」所產生之轉折，亦無法令人採信其之後的
            陳述係真實，而其之前的陳述係迴護被告 E男的確
            信。因此，若單以證人 A女上開偵訊中的證詞，作
            為被告E男有罪之不利證據，其證明力明顯過低。
          「（在家裡發生了什麼事，為什麼現在要去阿姨家
            亦萱家裡去住？）因為叔叔摸．．．還有爸爸。」
            ；「（妳講的是大叔叔還是小叔叔？）大叔叔。」
            ；「（小叔叔有沒有）《搖頭》。」；「（小叔叔
            沒有？）《看社工後答》小叔叔只有一、兩次。」
            （詳譯文第101頁背面）；「（小叔叔有沒有摸過
            你？）小叔叔《搖頭》」；「（再想想好不好，除
            了大叔叔、爸爸之外，還有沒有人摸過你？）《搖
            頭》」；「（確定沒有？）《搖頭》」（詳譯文第
            105頁正面）；「（5月20日那天禮拜三，你在那個
            禮拜三的上個禮拜六，或是上上個禮拜六，小叔叔
            有沒有趁你還沒有睡醒的時候，跑到你房間去摸你
            ？）沒有《搖頭》」（詳譯文第 105頁正面）；「
            （確定小叔叔沒有摸你是不是？）《點頭》」詳譯
            文第106頁背面）。證人A女就其小叔叔有沒有摸其
            身體，前後陳述並不一致，且其會有因觀察身旁大
            人的反應或狀況，而更改其陳述之情形。因此，就
            其指證事實之真實性，顯然並非無疑。
          「（後來你去學校有沒有跟同學說？）沒有《搖頭
            》我就跟老師說。」；「（你就跟老師說？）《點
            頭》」；「（是你們一年級的導師嗎？）嗯，二年
            級的也是。」（詳譯文第 105頁正面）；「（後來
            為什麼會想要跟老師說？）因為老師說有什麼事，
            都可以跟她講。」；「（老師是上課時跟大家這樣
            講的嗎？）《搖頭》」；「（老師是對你講的嗎？
            ）嗯。」；「（老師為什麼知道你有什麼事？）我
            有跟老師講。」；「（你有跟老師講什麼？）叔叔
            摸身體的事。」；「（你怎麼會想到要跟老師講，
            因為叔叔不是說不可以講？）因為老師有知道。」
            ；「（老師怎麼會知道？）我告訴她的。」；「（
            對啊，所以我想知道，你為什麼會想要告訴老師？
            ）因為老師有叫我告訴主任。」；「（我是說本來
            這件事是大家都不知道嘛，對不對？）《點頭》」
            ；「（為什麼你會想要去跟老師說？）《搖頭》不
            知道。」；「（是覺得不舒服才想要跟老師說，還
            是．．．？）《搖頭》」；「（是覺得不想這樣下
            去了，才跟老師說？）《點頭》」（詳譯文第 106
            頁）。此顯與證人 B女於檢察官偵查時證稱：伊是
            在98年5月中旬某日，聽到班上其他小朋友說A女的
            父親會摸A女的身體，伊才當場問A女。伊不記得是
            那個小朋友說 A女被摸身體，那是上課時間有小朋
            友出聲音說出來的，伊沒有去看是那一位小朋友，
            馬上就問 A女等情（詳偵卷第23頁）；及於原審審
            理時證稱：伊在課堂上講到保護身體的部分，有跟
            小朋友說即使爸爸、媽媽、老師、自己的叔叔、阿
            姨都不可以亂碰你的身體，課程中就有聽到小朋友
            說，老師， A女說她爸爸會摸她身體，於是伊就直
            接問 A女等情（詳原審卷第74頁），明顯不符。若
            證人 A女從未曾向班上同學透露被父親摸身體的事
            情，其班上同學實無可能在上課時間，突然講出該
            事情，而讓證人B女得以知悉。因此，證人A女此部
            分的證詞，突顯其對自己曾經說過或做過的事情，
            或週遭曾經發生之事情，記憶並非明確而可靠，或
            者證人 A女面對他人的詢問，會有說謊的情事，然
            無論係何種情形，均使其證詞之證明力，大為降低
            。
          綜此可知，證人A女於檢察官偵查中指證被告E男乘
            機性交的證詞，顯然並非明確而毫無瑕疵可指，若
            無其他補強證據，實難單以之作為被告 E男有罪之
            認定。
        4.而證人 A女於原審審理時到庭證稱：「（妳剛才說爸
          爸有時候會跟妳一起住，那他回家的時候會不會跟妳
          睡同一間房間？）有時候。」；「（他跟妳睡同一間
          房間的時候，有沒有碰妳的身體過？）沒有。」；「
          （在妳一年級的時候，有一次放暑假的時候，爸爸有
          沒有回來找妳過？）沒有。」；「（妳剛才有說妳跟
          妳爸爸有睡過同一間房間，那在你們睡同一間房間的
          時候，他有沒有碰過妳的身體？）有。」；「（他怎
          麼摸妳？）忘記了。」；「（他是摸妳的哪裡？妳還
          有印象嗎？有沒有摸妳尿尿的地方？）沒有。」；「
          （他有沒有用他尿尿的地方插到妳尿尿的地方？）沒
          有。」；「你剛才說爸爸有摸妳，爸爸是摸妳哪裡？
          不是摸尿尿的地方，他是摸哪裡？）肚子。」；「（
          是在妳小學一年級放暑假的時候，還是放寒假的時候
          ？）他沒回來過。」；「（沒有，那大叔叔他以前也
          跟問話的阿姨說，爸爸沒有回來住過，妳現在也說爸
          爸沒有回來住過，是不是？）《點頭》」；「（既然
          這樣，爸爸怎麼會晚上跟妳睡同一個房間，他沒有回
          來住啊？）他是禮拜六回來。」；「（那回來有在這
          邊住過夜，有沒有住 1個晚上？有沒有？）《搖頭》
          」；「（妳剛才說他跟妳睡同一張床摸妳的肚子，那
          是白天還是晚上？）白天。」；「（妳剛才跟叔叔說
          是晚上，那是講錯了嗎？）《點頭》」；「（妳還記
          得上一次那個阿姨問妳，妳說爸爸有摸妳尿尿的地方
          ？妳是否這樣說？《搖頭》」；「（阿姨還有說爸爸
          的手指有沒有插進妳尿尿的地方？）《搖頭》」；「
          （可是上一次妳說有？）沒有。」；「（沒關係，現
          在叔叔再問妳 1次，爸爸跟妳在一起的時候，到底有
          沒有用手去摸妳尿尿的地方？）《搖頭》」；「（妳
          搖頭是沒有，是不是？妳要講出來，有還是沒有？爸
          爸有沒有用手摸妳尿尿的地方？）沒有。」；「（爸
          爸有沒有用手插入妳尿尿的地方？）沒有。」；「（
          妳記的很清楚？妳知道就是爸爸有摸妳的肚子，這妳
          記的很清楚，是不是？講出來，是不是記的很清楚？
          ）是。」；「（爸爸摸妳肚子以後，有沒有把手伸進
          妳的褲褲裡面，妳還有沒有印象？）沒有。」；「（
          是沒有印象，還是說沒有伸進妳的褲子？）沒有。」
          ；「（所以爸爸是沒有伸進妳的褲褲裡，是不是？）
          嗯。」；「（對，就是沒有伸進妳的褲子裡面？）對
          。」等語（詳原審卷第 61至67頁）。證人A女於原審
          審理時證述被告 E男於其一年級暑假，並沒有回到苗
          栗縣南庄鄉住處過夜．並未以手觸摸其下體或胸部，
          僅有觸摸其肚子，且並未以手指插入其下體等語，與
          其於檢察官偵查時所述（或以肢體動作表示者）明顯
          不同，此部分顯然無法因證人 A女於原審到庭接受交
          互詰問，而強化其證詞之證明力。雖檢察官上訴意旨
          指稱證人A女在原審行交互詰問之初，即表示被告E男
          及阿公（即被告 E男父親）在場，其不敢說等語，足
          見證人A女對該2人在場，承受極大的壓力。嗣雖經原
          審命被告E男的父親暫出庭外，並命被告E男進入證人
          指認室，而與證人A女作適度隔離，然被告E男於整個
          交互詰問過程中，仍始終在場，對年幼的證人 A女心
          理上產生強大壓力的環境，並未完全解消。且證人年
          紀尚小，記憶力本不及成年人佳，欲其到庭證述之事
          實，又係 2年前所發生之事，其無法清楚陳述，並非
          不可想見。顯見證人 A女於審判中之證述，可能受其
          年齡、心智成熟度及壓力承受能力等情緒因素所影響
          ，導致與偵查中之證述有所不符，自不能據此否認其
          偵查中之證詞。然證人 A女於原審審理時之證詞，顯
          然無法作為被告E男不利之認定，而證人A女在偵查中
          之證詞，亦因有上開瑕疵存在，而使得其證明力大為
          降低，縱未使用證人 A女於原審審理時之證詞加以否
          定，亦無法單以作為被告E男有罪之認定。
        5.再者，觀諸 A女於學校之就學輔導紀錄可知：「二、
          問題行為概述：A 女於學校即有因為說謊、偷竊、發
          脾氣，偷同學的早餐、拿他的人糖果，不願承認自己
          所為，對於他人的提醒常不耐煩，心情不佳即不願學
          習，過份依賴、學習適用欠佳行為，偷懶，不作功課
          ，注意力不集中；輔導經過：96年11月13日該生偷拿
          同學的文具，謊稱沒有，與家長溝通此事，家長表示
          此行為已成習慣，在家嚴厲處罰仍是不見改善，請學
          校師生防範；97年1月8日拿了同學的糖果放進自己的
          書包，與家長談論此事，阿公說可能是受母親影響，
          在家也會拿鄰居的物品，嚴厲處罰後隔天又再犯，很
          傷腦筋；97年 4月23日常忘了帶文具，因為沒有彩色
          筆而偷拿老師的彩色筆」；復觀之學生輔導資料紀錄
          表可知：「七、重要輔導紀錄：一、會說謊、偷竊、
          個性執拗，較不聽從勸導」等語（見個別輔導紀錄冊
          、國民小學學生輔導資料紀錄表）。而證人 B女於檢
          察官訊問時證稱：A女有說過謊，A女一年級時曾經喝
          他人的飲料，一開始 A女不願意承認，後來因為有其
          他小朋友看到，A女才承認。伊無法確認A女有無說謊
          成性，但伊感覺 A女通常是在害怕被處罰時，才會說
          謊，有時如果 A女要人關心、注意，也會說謊。例如
          有一次 A女曾經說她的母親帶妹妹回來玩，但伊知道
          那不是事實，因為 A女父母早已離異等語（詳偵卷第
          23至24頁）；於本院審理時亦證稱： A女會拿同學的
          文具，但是她就會說謊說沒有，還有 1次她也拿了伊
          的彩色筆，然後她說是別的老師送給她的，後來她才
          願意承認拿伊的東西。 A女也不是偷竊被發現才說謊
          ，例如說作業沒有交，伊就會問小朋友為什麼沒交，
          A女會說她忘了帶，伊會去檢查她的書包，作業是在
          書包或抽屜，也會說謊說其他小朋友打她。A女通常
          說謊的原因，依據其個人判斷，應該是要吸引老師的
          注意，因為A女平時在學校人緣、功課表現不是很好
          ，身體都會臭臭的、髒髒的，所以希望說這樣的話，
          可以讓別人注意他，老師會注意他等語（詳原審卷第
          72 頁背面、第73頁）。依據上開A女學校的輔導資料
          及學校導師B女的證詞可知，證人A女平時確實有多次
          說謊之事實，殊無論其說謊的動機為何？有關證人B
          女、C女的說法，均屬渠等個人的臆測，然本案既無
          法排除證人A女說謊之可能性，益證其指證本案犯罪
          事實之證詞，需要有其他的補強證據。
        6.證人B女、C女於檢察官偵查及原審審理時之證詞，無
          法作為證人A女於檢察官偵查時指證事實之補強證據
          ：
          證人 B女於檢察官偵查及原審審理時均到庭具結證
            稱：伊於98年 5月中旬時，在學校上課教導說要保
            護自己身體，當時有其他同學當場反應說 A女有說
            她的父親會觸摸他的身體，後來伊有找 A女詢問情
            況，A女是說被告E男及A女的大叔叔有觸摸她的胸
            部、下面，但並無陳述被告E男有無以手指插入她
            的下體等語（詳他字卷第22至24頁、原審卷第69至
            69頁背面）；再者，證人B女於原審審理時復證稱
            ：伊詢問A女何人摸她身體部位時，都是伊先提出
            問題（觸摸位置），而後A女才回答有，且伊詢問A
            女，被告E男是否觸摸她的「下面」，而「下面」
            所代表的位置是否為下體，伊實際上並不清楚A女
            知不知道意思，是伊自行臆測A女應該清楚「下面
            」的意思等語（詳原審卷第75至76頁背面）。由上
            述可知，證人A女都是配合證人B女的誘導問題而答
            覆，並非由證人A女自行主動陳述究竟被告E男是否
            觸摸其身體那個部位，且亦未提及被告E男有以手
            指插入其下體情節，此與證人A女於偵查中之回答
            內容，亦不吻合，難以作為證人A女證詞之補強證
            據。
          證人 C女於檢察官偵查及原審審理時均到庭具結證
            稱：伊有聽到B女說有同學上課時表示A女身體被家
            人觸摸，後來伊有把A女找來詢問，A女表示被告 E
            男及其大叔叔都有觸摸她，有以身體模型（沒有穿
            衣服的）詢問A女被告 E男是觸摸那個部位，A女表
            示是胸部、尿尿的地方，並沒有提及被告 E男有以
            手指插入其下體的情形等語（詳他字卷第25至26頁
            、原審卷第80至82頁）。是證人A女亦未提及被告E
            有以手指插入其下體情形，此與證人 A女於偵查中
            之回答內容，亦不吻合，難以作為證人 A女證詞之
            補強證據。
        7.證人 D男、張志源、吳○惠於檢察官偵查或原審審理
          時之證詞，均無法作為證人 A女於檢察官偵查時指證
          事實之補強證據：
          證人 D男於檢察官偵查及原審審理時到庭具結證稱
            ：被告 E男平時並未住在苗栗縣南庄鄉住處，只有
            出獄後，偶而回到苗栗縣南庄鄉看小孩一下，但無
            法確定被告 E男是何時回來，回來也沒有過夜等語
            （詳他字第32頁背面至34頁、原審卷第84至88頁）
            。
          證人張志源於檢察官偵查時到庭證稱：被告 E男於
            97年3、4月間就搬到其位於新北市三重區的租屋處
            居住，幾乎每天都會碰面，有時候雖然沒有碰面，
            也會發現被告E男有回來住，但是不確定被告E男是
            否每天回來睡覺，不確定被告 E男有無回苗栗老家
            看過家人，不能確定被告 E男於98年間有無單獨回
            苗栗老家，因為被告 E男並不會每日報告他的行程
            ，無法證明被告 E男於98年間確實沒有回苗栗老家
            等語（詳他字卷第42至44頁）。
          證人即平日照顧 A女之吳○惠於原審審理時到庭具
            結證稱：其並沒有看過被告 E男回到苗栗住處過夜
            ，而平時A女多與其共睡一房，A女平常都會說謊；
            沒有聽過 A女表示有人摸他下面等語（詳原審卷第
            120至124頁、第131頁）。
          檢察官上訴意旨雖指稱證人吳○惠目前未與證人 A
            女同住，而係與被告 E男的父親同住，且其擔任被
            告E男父親的看護，薪水係由被告E男的大哥或弟弟
            支付，其經濟上之利益，與被告 E男具有有間接之
            利害關係，有偏頗被告 E男的動機及疑慮。且證人
            吳雅惠在被告E男父親身體狀況不佳時，會在被告E
            男父親房間照料，而未與A女同睡，A女有可能在吳
            雅惠未跟其同睡1間時，遭到被告E男乘機性交等語
            。然上訴意旨所指陳情節，係屬推測之情節，並無
            證據以實其說，且縱未將證人 D男、張志源、吳雅
            惠之證詞，作為彈劾證人 A女偵查中證詞之證明力
            ，渠等之證詞，亦無法作為證人 A女於檢察官偵查
            時指證事實之補強證據。
        8.原審依職權將被告 E男送請內政部警政署刑事警察局
          測謊，被告E男否認有關本案用手指插入A女下體，亦
          沒有撫摸玩弄 A女下體，經測試結果並無不實反應，
          此有內政部警政署刑事警察局99年12月15日刑鑑字第
          0990175060號鑑定書函附之測謊鑑定資料表、測謊鑑
          定說明書、測謊圖譜分析量化表、測謊儀器測試具結
          書、鑑定人員資料1份附卷可證（詳原審卷第158至16
          1頁）。以被告E男否認犯罪之供述並無不實之情緒波
          動反應，本案除證人 A女於檢察官偵查中有瑕疵之指
          證外，又無其他積極證據證明其被訴之犯罪事實，揆
          諸上開說明，自得採為有利於被告 E男之認定。
        9.至於證人A女於98年5月21日，前往行政院衛生署苗栗
          醫院接受疑似性侵害事件之驗傷診斷，檢查結果 A女
          陰部處女膜於 2、6、9、10點鐘處有裂傷等情，固如
          於前述，然 A女上開檢查時間，距離本案檢察官起訴
          之犯罪時間，相隔近 8至10個月，該傷害是否為該間
          隔時間內所發生，已不無疑義。且處女膜的裂傷，其
          發生原因不止一端，本案雖無法因證據之調查，而就
          該處女膜的裂傷原因獲得答案，然本於被告無自證己
          罪義務之原則，被告E男自無需舉證證明A女的處女膜
          為何有上開裂傷，而本案經法院調查結果，既無法獲
          得答案，苟檢察官無法再行舉證證明確係被告 E男乘
          機性交或其他性侵害犯行所致，自應為被告 E男有利
          之認定。
      (三)綜上所述，本件檢察官所提出之證據，不足為被告 E男
        有罪之積極證明，其指出證明之方法，亦無從說服法院
        形成被告 E男有罪之心證。此外，復查無其他積極確切
        證據，足認被告 E男有何檢察官所指之故意對兒童犯乘
        機性交犯行，基於無罪推定之原則，原審為被告 E男無
        罪判決之諭知，尚無違誤。檢察官上訴意旨，猶執陳詞
        ，指摘原審判決不當，為無理由，應予駁回。
據上論結，應依刑事訴訟法第371條、第368條，判決如主文。
本案經檢察官吳文忠到庭執行職務。
中    華    民    國   100    年    11    月    2     日
            刑事第九庭  審判長法  官  江  德  千
                              法  官  莊  深  淵
                              法  官  陳  得  利
以上正本證明與原本無異。
檢察官如提起上訴，依刑事妥速審判法第9條第1項規定，其上訴
之理由以「一、判決所適用之法令牴觸憲法。二、判決違背司法
院解釋。三、判決違背判例。」為限。
如不服本判決應於收受送達後十日內向本院提出上訴書狀，其未
敘述上訴之理由者，並得於提起上訴後十日內向本院補提理由書
（均須按他造當事人之人數附繕本）「切勿逕送上級法院」。

                              書記官  陳  振  海

中    華    民    國   100    年    11    月    2     日